【裁判字號】    97,上訴,1064
【裁判日期】    971105
【裁判案由】    誣告
【裁判全文】
臺灣高等法院臺南分院刑事判決        97年度上訴字第1064號
上  訴  人
即  被  告  乙○○
上列上訴人因誣告案件，不服臺灣嘉義地方法院97年度訴字第
501號中華民國97年8月18日第一審判決（起訴案號：臺灣嘉義地
方法院檢察署97年度偵字第3639號），提起上訴，本院判決如下
：
    主  文
上訴駁回。
乙○○緩刑年。
    事  實
一、乙○○因經商需要而使用其未婚妻林世芳於臺灣中小企業銀
    行南嘉義分行開設之支票帳戶，其因友人甲○○周轉需要，
    而以林世芳名義簽發支票2紙（支票號碼為ＡＴ0000000、Ａ
    Ｔ0000000，發票日各為民國95年8月15日、95年10月15日，
    票面金額各為新臺幣（下同）二十六萬五千元、二十一萬五
    千元），並交付予友人甲○○。其明知該2紙支票並未遺失
    ，因恐屆期甲○○無力償還債務，竟基於未指定犯人而誣告
    之犯意，於95年8月7日，前往臺灣中小企業銀行南嘉義分行
    申辦上開2紙支票掛失止付，偽稱該2紙支票於同年8月1日在
    嘉義市區遺失，並填報票據掛失止付通知書、申報書等請求
    轉向不知情之臺灣票據交換所職員，再轉向有偵查犯罪職責
    之臺南縣警察局新營分局員警謊報遺失該支票，而未指定犯
    人而報請偵查不特定人侵占遺失物罪嫌，經警偵辦後以甲○
    ○涉嫌侵占遺失物罪嫌移送臺灣嘉義地方法院檢察署偵辦。
    詎乙○○就上開未遺失票據之同1事實，於檢察官95年12月
    18日偵辦甲○○侵占遺失物罪嫌案件時，復基於意圖他人受
    刑事處分之同1誣告犯意，當庭向檢察官陳明該2紙支票係遺
    失並對甲○○提出侵占遺失物之告訴，而誣告甲○○，致甲
    ○○因涉犯侵占遺失物罪嫌遭檢察官聲請簡易判決處刑（臺
    灣嘉義地方法院97年度嘉簡字第126號），經臺灣嘉義地方
    法院開庭審理後，因蒞庭檢察官疑為誣告，於97年4月14日
    乙○○到庭後加以訊問，乙○○對於其所誣告之案件，於裁
    判確定前自白，因而查悉上情。
二、案經臺灣嘉義地方法院檢察署檢察官自動檢舉偵查起訴。
    理  由
一、上揭犯罪事實，業據被告乙○○於偵查、原審及本院審理時
    均坦承不諱，核與告訴人即證人甲○○於偵查中證述之情節
    相符，並有票據掛失止付通知書、臺灣中小企業銀行南嘉義
    分行函、遺失票據申報書、上開支票暨退票理由單、臺灣票
    據交換所函、臺南縣警察局新營分局刑事案件報告書、95年
    12月18日檢察官詢問乙○○筆錄等件影本在卷可稽，事證明
    確，被告誣告犯行，堪可認定。
二、核被告乙○○所為，係犯刑法第169條第1項之誣告罪。被告
    乙○○未指定犯人誣告之低度行為，為其後誣告告訴人甲○
    ○之高度行為所吸收，不另論罪。又被告乙○○於所誣告之
    案件裁判確定前，自白犯罪事實，應依刑法第172條規定，
    減輕其刑。
三、原審以被告乙○○犯罪事證明確，因予論罪科刑，並審酌被
    告乙○○有前案紀錄，為圖卸責，竟誣告他人犯罪，應受非
    難，惟念其因受告訴人甲○○牽累始為本件犯行，已知悔悟
    ，犯後態度良好等一切情狀，量處有期徒刑8月。又因被告
    乙○○本件犯罪時間在96年4月24日之前，合於中華民國96
    年罪犯減刑條例第2條第1項第3款之規定，併予減其宣告刑2
    分之1。本院經核，原判決認事用法並無違誤，量刑亦屬妥
    適。被告上訴意旨指摘原判決量刑太重不當，為無理由，應
    予駁回。
四、末查，被告乙○○於86年間曾因犯麻醉藥品案件，經判處有
    期徒刑6月確定，於87年2月16日執行完畢，有臺灣高等法院
    被告前案紀錄表在卷可憑，其5年以內未曾故意犯罪受有期
    徒刑以上刑之宣告，經此偵、審程序及刑事判決教訓，應知
    警惕，諒無再犯之虞；參酌本件被告乙○○已與告訴人甲○
    ○達成和解，其和解內容乃告訴人甲○○尚須賠償被告乙○
    ○50萬元之損失，有和解書影本1份在卷可參（見本院卷第
    11頁），故為啟其自新，本院認本件所宣告之刑，以暫不執
    行為適當，併諭知緩刑3年。
五、據上論結，應依刑事訴訟法第368條，刑法第74條第1項第2
    款，判決如主文。
本案經檢察官楊治宇到庭執行職務。
中    華    民    國    97    年    11    月     5     日
                  刑事第二庭    審判長法  官  葉居正
                                      法  官  吳勇輝
                                      法  官  郭千黛
以上正本證明與原本無異。
如不服本判決，應於收受本判決後十日內向本院提出上訴書狀。
其未敘述上訴理由者並得於提起上訴後十日內向本院補提理由書
狀（均須按他造當事人之人數附繕本）「切勿逕送上級法院」。
                                      書記官  尤乃玉
中    華    民    國    97    年    11    月     5     日
附錄：本判決論罪科刑法條全文
中華民國刑法第169條第1項
（誣告罪）
意圖他人受刑事或懲戒處分，向該管公務員誣告者，處 7 年以下
有期徒刑
。


司法院資訊處製作；財團法人民間司法改革基金會備份。
